【裁判字號】    89,訴,122
【裁判日期】    890414
【裁判案由】    給付合夥分擔款
【裁判全文】
臺灣雲林地方法院民事判決  八十九年度訴字第一二二號
     原      告  黃新村即合夥代表人
     訴訟代理人  施登煌律師
     被      告  甲○○      .
 右當事人間請求給付合夥分擔款事件，本院判決如左：
    主      文
原告之訴駁回。
訴訟費用由原告負擔。
    事      實
甲、原告方面：
   一、聲明：
   （一）、被告應給付原告一百四十萬元及自本訴狀繕本送達翌日起至清償日止，
           按年息百分之五計算之利息。
   （二）、願供擔保請准宣告假執行。
   二、陳述：
       原告代表人黃新村於民國八十七年五月份起與被告合夥購買ＵＶ─八四九號
       預拌混凝土車，靠行於北港交通企業有限公司，參與台灣水泥公司預拌混凝
       土運送業務，由黃新村擔任駕駛及執行合夥業務，按月結算分配盈虧，被告
       從無異見。該ＵＶ─八四九號汽車於八十八年八月十八日發生車禍，與劉李
       宜方所駕駛之ＡＫ─九一九六號自用小客車碰撞，致劉李宜芳、劉佳欣死亡
       ，劉重坤、劉佳政受傷，經雲林縣元長鄉調解委員會調解成立，賠償劉家家
       屬七百二十萬元。此車禍事故經保險公司傷亡理賠四百四十萬元，不足二百
       八十萬元部份，依法應由合夥負擔，而該ＵＶ─八四九號汽車因車禍毀損不
       堪再使用，無法再為運送，故當初合夥之目的事業已經不能達成，合夥關係
       自然解散，經清算結果不足二百八十萬元，此乃執行業務部分之虧損，被告
       應負擔一百四十萬元，茲提起本訴。
   三、證據：提出雲林縣元長鄉調解筆錄影本、雲林縣地檢署八十八年度偵字第五
             七四八號起訴書影本、雲林地方法院八十九年度交訴字第一０號判決
             書影本，並聲請訊問證人何福賢、蔡忠山。
乙、被告方面：
    一、聲明：原告之訴駁回。
    二、陳述：否認與原告有合夥關係、否認跟原告有共同出錢買預拌混凝土車、承
        認有預先代墊喪儀社的費用，但是基於朋友之立場借給原告，並非基於合夥
        關係。
    理      由
一、 本件原告主張原告代表人黃新村於民國八十七年五月份起與被告合夥購買ＵＶ
     ─八四九號預拌混凝土車，靠行於北港交通企業有限公司，參與台灣水泥公司
     預拌混凝土運送業務，由黃新村擔任駕駛及執行合夥業務，按月結算分配盈虧
     詎該ＵＶ─八四九號汽車於八十八年八月十八日發生車禍，致訴外人劉李宜芳
     、劉佳欣死亡，劉重坤、劉佳政受傷，經雲林縣元長鄉調解委員會調解成立，
     賠償劉家家屬七百二十萬元。此車禍事故經保險公司傷亡理賠四百四十萬元，
     不足二百八十萬元部份，依法應由合夥負擔，而該ＵＶ─八四九號汽車因車禍
     毀損不堪再使用，無法再為運送，故當初合夥之目的事業已經不能達成，合夥
     關係自然解散，經清算結果不足二百八十萬元，被告應負擔一百四十萬元等語
     ，被告則以否認與原告有共同出錢合夥購買預拌混凝土車，其代墊喪葬費用是
     基於朋友關係，並非基於合夥關係等語資為抗辯。
二、上開原告主張其駕駛ＵＶ─八四九號預拌混凝土車，於八十八年八月十八日發生
    車禍，致訴外人劉李宜芳、劉佳欣死亡，劉重坤、劉佳政受傷，經雲林縣元長鄉
    調解委員會調解成立，賠償劉家家屬七百二十萬元。此車禍事故經保險公司傷亡
    理賠四百四十萬元，而該ＵＶ─八四九號汽車因車禍毀損不堪再使用，無法再為
    運送之事實，有雲林縣元長鄉調解筆錄影本、本院八十九年度交訴字第一０號判
    決書影本為證，復為被告所不爭執，自堪信為真實。
三、按合夥財產不足清償合夥之債務時，依民法第六百八十一條之規定，各合夥人對
    不足之額雖連帶負其責任，惟此所謂之合夥債務係指經營合夥事業團體對他人所
    負之債務而言，本件原告主張之上開事實縱屬真實，亦僅是合夥人之間是否須共
    同分擔損失之問題，與上開法條無涉，合先敘明。
四、次按執行合夥事務之合夥人，因其過失致合夥財產受有損失時，對於合夥人全體
    ，應負賠償責任，最高法院二十一年上字第二七六０號判例意旨參照；又第五百
    三十七條至第五百四十六條關於委任之規定，於合夥人之執行合夥事務準用之。
    受任人因處理委任事務有過失，或因逾越權限之行為所生之損害，對於委託人應
    負賠償之責，民法第五百四十四條定有明文。本件之爭執點在於兩造間是否有合
    夥關係存在，若有則前述原告因對第三人負侵權行為責任所支出之損害賠償金，
    可否作為合夥債務，而令被告負損害賠償之責？
五、按民法第一百八十四條所規定侵權行為責任之意旨，即行為人須就自己故意或過
    失之侵權行為對加害人負損害賠償責任。經查，本件原告因侵權行為致第三人劉
    李宜芳、劉佳欣死亡，以及劉重坤、劉佳政受傷，嗣後經雲林縣元長鄉調解委員
    會調解成立，賠償被害人七百二十萬元，扣除保險理賠金四百四十萬元，原告尚
    須給付被害人家屬二百八十萬元之賠償金，揆諸此賠償金之性質是屬被害人向加
    害人請求侵權行為之損害賠償之民事責任，藉以使被害人填補所受之損害及所失
    之利益，原告為車禍事故之侵權行為人，自應由其對加害人負損害賠償責任，
    縱認兩造間確具有合夥關係存在，原告所支出之上開賠償費用，係屬合夥債務，
    然此亦屬原告執行業務之過失所造成，揆諸上開判例意旨及法條規定，原告本應
    自己負其責任，若致合夥財產受有損失，亦須負賠償責任，今其向無過失之被告
    請求分擔此債務，尚屬無據，故本件原告之請求為無理由，不應准許，應予駁回
    。又原告既受敗訴判決，其假執行之聲請即失所依據，應併予駁回。
六、據上論結，原告之訴為無理由，依民事訴訟法第七十八條之規定，判決如主文。
    中      華      民      國    八十九    年    四    月      十四    日
                                    臺灣雲林地方法院民事庭
~B法      官  黃瑞井
右為正本係照原本作成。
如對本判決上訴須於判決送達後二十日內向本院提出上訴狀。（須附繕本）
中      華      民      國    八十九    年      四      月      十八    日
~B法院書記官  詹靜宜


司法院資訊處製作；財團法人民間司法改革基金會備份。
